臺灣高雄地方法院刑事判決　　　　　　　100年度訴字第233號
公　訴　人　臺灣高雄地方法院檢察署檢察官
被　　　告　何加慶
上列被告因違反毒品危害防制條例案件，經檢察官提起公訴（99
年度偵字第33902 號），嗣因被告於準備程序就被訴事實為有罪
陳述，經本院合議庭裁定由受命法官獨任依簡式審判程序獨任審
理，並判決如下：
    主  文
何加慶施用第一級毒品，累犯，處有期徒刑拾壹月。又施用第二
級毒品，累犯，處有期徒刑肆月。又持有第一級毒品，累犯，處
有期徒刑參月，扣案第一級毒品海洛因壹包（含包裝袋壹紙，驗
餘淨重零點零參捌公克），沒收銷燬之。應執行有期徒刑壹年肆
月，扣案第一級毒品海洛因壹包（含包裝袋壹紙，驗餘淨重零點
零參捌公克），沒收銷燬之。
    事  實
一、何加慶前於民國90年間，因施用毒品案件，經本院以90年度
    毒聲字第1883號裁定送觀察、勒戒後，認有繼續施用毒品傾
    向，嗣再令入戒治處所施以強制戒治，於91年6 月6 日執行
    完畢，由臺灣高雄地方法院檢察署檢察官以91年度戒毒偵字
    第608 號為不起訴處分確定；於執行完畢釋放後5 年內，復
    因施用毒品案件，經本院以96年度訴字第1262號判處有期徒
    刑10月確定，嗣經本院以96年度聲減字第9121號裁定減刑為
    有期徒刑5 月，於97年6 月20日縮刑期滿執行完畢。詎猶未
    戒絕毒癮，基於施用第一級毒品海洛因之犯意，於99年9 月
    3 日上午10時許，在高雄市楠梓區○○○路南三巷31號住處
    內，以將海洛因摻入針筒注射之方式，施用第一級毒品海洛
    因1 次。另基於施用第二級毒品甲基安非他命之犯意，於同
    日下午3 時50分許為警採尿時起回溯96小時內之某時，以不
    詳方式，施用第二級毒品甲基安非他命1 次。又基於持有第
    一級毒品海洛因之犯意，於同日下午2 時許，在高雄市蓮池
    潭旁太子廟附近某處，向真實姓名、年籍不詳、綽號「海仔
    」之成年男子，以新臺幣1,000 元之價格，購入第一級毒品
    海洛因1 包而持有之。嗣於同日下午2 時50分許，在高雄巿
    左營區○○○路與屏和路口，因行跡可疑，為警攔檢盤查，
    當場查扣上開海洛因1 包，經徵得其同意採尿，及將上開海
    洛因1 包分別送請高雄市立凱旋醫院檢驗，檢驗結果尿液呈
    海洛因代謝後之嗎啡陽性及甲基安非他命陽性反應，且上開
    海洛因1 包確實檢出第一級毒品海洛因（驗前淨重0.048 公
    克，驗餘淨重0.038 公克），而悉上情。
二、案經高雄巿政府警察局楠梓分局報請臺灣高雄地方法院檢察
    署檢察官偵查起訴。
    理  由
一、本件被告何加慶所犯均係死刑、無期徒刑、最輕本刑為3 年
    以上有期徒刑以外之罪，其於準備程序中就被訴事實均為有
    罪陳述，經法官告知簡式審判程序之旨，並聽取檢察官及被
    告之意見後，經本院合議庭裁定由受命法官獨任進行簡式審
    判程序。
二、本院得心證之理由：
  (一)上揭事實均據被告坦承不諱，且其如事實一所示為警查獲後
    ，經其同意採集尿液送驗結果，呈現海洛因代謝後之嗎啡陽
    性及甲基安非他命陽性反應，及扣案之海洛因1 包，經送驗
    檢出第一級毒品海洛因（驗前淨重0.048 公克，驗餘淨重0.
    038 公克）等情，有濫用藥物尿液檢體監管紀錄表（編號：
    D99313）、高雄市立凱旋醫院99年10月21日濫用藥物尿液檢
    驗報告及高雄市立凱旋醫院濫用藥物成品檢驗鑑定書各1 紙
    附卷可稽（見偵卷第16、58頁、本院訴卷第21頁）。至被告
    雖於本院審理中供稱對於施用毒品之時間等細節忘記了等語
    （見本院訴卷第35頁），然無礙於本院審酌上開事證所為認
    定，附此敘明。
  (二)次按毒品危害防制條例於92年7 月9 日修正公布，自93 年1
    月9 日施行，其中第20條、第23條將施用毒品之刑事處遇程
    序，區分為「初犯」及「5 年內再犯」、「5 年後再犯」。
    依其立法理由之說明：「初犯」，經觀察、勒戒或強制戒治
    後，應為不起訴處分或不付審理之裁定；經觀察、勒戒或強
    制戒治執行完畢釋放後，「5 年內再犯」者，因其再犯率甚
    高，原實施之觀察、勒戒及強制戒治既已無法收其實效，爰
    依法追訴或裁定交付審理。至於經觀察、勒戒或強制戒治執
    行完畢釋放後，「5 年後再犯」者，前所實施之觀察、勒戒
    或強制戒治已足以遮斷其施用毒品之毒癮，為期自新及協助
    其斷除毒癮，仍適用「初犯」規定，先經觀察、勒戒或強制
    戒治之程序。從而依修正後之規定，僅限於「初犯」及「5
    年後再犯」二種情形，始應先經觀察、勒戒或強制戒治程序
    。倘被告於5 年內已再犯，經依法追訴處罰，縱其第3 次（
    或第3 次以上）再度施用毒品之時間，在初犯經觀察、勒戒
    或強制戒治執行完畢釋放5 年以後，已不合於「5 年後再犯
    」之規定，且因已於「5 年內再犯」，顯見其再犯率甚高，
    原實施觀察、勒戒或強制戒治，已無法收其實效，即應依該
    條例第10條處罰（最高法院95年度第7 次刑事庭會議決議、
    98年度台非字第211 號判決意旨、臺灣高等法院暨所屬法院
    98年法律座談會刑事類提案第18號審查意見參照）。查本件
    被告有如事實欄所載，受強制戒治執行完畢釋放後5 年內，
    復經本院以96年度訴字第1262號判處有期徒刑10確定，嗣經
    本院以96年度聲減字第9121號裁定減刑為有期徒刑5 月，有
    臺灣高等法院被告前案紀錄表1 份在卷可憑，足認其再犯率
    甚高，原實施強制戒治程序，顯無法遮斷其毒癮而收其實效
    ，則其於前揭時、地再度施用海洛因、甲基安非他命之犯行
    ，即非屬該條例第20條第3 項所稱「5 年後再犯」之情形，
    揆諸前揭最高法院決議意旨，自應依該條例第10條之規定予
    以追訴處罰。
  (三)綜上，足見被告前開任意性自白均核與事實相符，堪以採信
    ，其上開施用第一級毒品、第二級毒品及持有第一級毒品之
    犯行，均堪認定，應予論罪科刑。
三、論罪科刑：
  (一)按海洛因及甲基安非他命分別係毒品危害防制條例第2 條第
    2 項第1 款、第2 款所稱之第一、二級毒品，依法不得施用
    、持有。核被告所為，分別係犯毒品危害防制條例第10條第
    1 、2 項之施用第一、二級毒品罪及同條例第11條第1 項之
    持有第一級毒品罪。起訴書核犯欄漏載同條例第11條第1 項
    之持有第一級毒品部分，業經檢察官蒞庭予以補充（見本院
    審訴卷第35頁），附此敘明。其為施用而持有第一級、第二
    級毒品之低度行為，應為其施用之高度行為所吸收，不另論
    罪。被告所犯前開施用第一級毒品、第二級毒品及持有第一
    級毒品罪，犯意各別、行為互殊，應予分論併罰。又被告有
    如事實欄所載徒刑之宣告及執行完畢情形，有臺灣高等法院
    被告前案紀錄表1 份在卷可稽，其於前開有期徒刑執行完畢
    後5 年內，故意再犯此3 件有期徒刑以上之罪，應均依刑法
    第47條第1 項之規定論以累犯，加重其刑。
  (二)爰審酌被告前有施用毒品前科，素行不佳，有上開臺灣高等
    法院被告前案紀錄表可參，其經強制戒治及刑之執行後，仍
    未能徹底戒絕毒品，再犯本件施用、持有毒品罪，顯見其無
    戒毒悔改之意，惟念其於犯後坦承犯行，態度尚可，且施用
    、持有毒品行為，乃屬對自身健康之戕害行為，並未危及他
    人，及其犯罪動機、目的、手段、持有毒品重量甚微、家境
    貧寒、教育程度為國中畢業、家境小康、從事風管零工謀生
    （見偵卷第4 頁、本院訴卷第35頁）等一切情狀，分別量處
    如主文所示之刑，並定其應執行刑。
  (三)末查扣案之海洛因1 包（驗前淨重0.048 公克，驗餘淨重0.
    038 公克），及包裹上開毒品之包裝袋1 只，因沾有微量海
    洛因而難以析離，均應依同條例第18條第1 項前段規定，併
    予宣告沒收銷燬。至鑑驗所耗損之毒品，既已滅失，自毋庸
    宣告沒收銷燬，附此敘明。
據上論斷，應依刑事訴訟法第273 條之1 第1 項、第299 條第1
項前段，毒品危害防制條例第10條、第11條第1 項、第18條第1
項前段，刑法第11條、第47條第1 項、第51條第5 款，判決如主
文。
本件經檢察官顏漢文到庭執行職務。
中    華    民    國   100    年    3     月    30    日
                  刑事第十四庭   法  官  李俊霖
以上正本證明與原本無異。
如不服本判決應於收受送達後10日內向本院提出上訴書狀，並應
敘述具體理由；如未敘述上訴理由者，應於上訴期間屆滿後20日
內向本院補提理由書（均須按他造當事人之人數附繕本）「切勿
逕送上級法院」。
中    華    民    國   100    年    3     月    30    日
                                 書記官  武凱葳
附錄本案論罪科刑法條：
毒品危害防制條例第10條
施用第一級毒品者，處6 月以上5 年以下有期徒刑。
施用第二級毒品者，處3 年以下有期徒刑。
毒品危害防制條例第11條第1 項
持有第一級毒品者，處3 年以下有期徒刑、拘役或新臺幣5 萬元
以下罰金。
毒品危害防制條例第18條第1 項
查獲之第一、二級毒品及專供製造或施用第一、二級毒品之器具
，不問屬於犯人與否，均沒收銷燬之；查獲之第三、四級毒品及
製造或施用毒品之器具，無正當理由而擅自持有者，均沒入銷燬
之。但合於醫藥、研究或訓練之用者，得不予銷燬。